臺灣高等法院刑事判決　　　　　　　 100年度上易字第1813號
上　訴　人　臺灣板橋地方法院檢察署檢察官
被　　　告　楊志明
選任辯護人　李傳侯律師
　　　　　　謝思賢律師
上列上訴人因被告贓物案件，不服臺灣板橋地方法院99年度易字
第701號，中華民國100年6月16日第一審判決（起訴案號：臺灣
板橋地方法院檢察署98年度偵字第15461號），提起上訴，本院
判決如下：
    主  文
上訴駁回。
    理  由
一、本案經本院審理結果，認第一審以上訴人即檢察官所舉證據
    尚不足認被告楊志明有故買贓物犯行，自屬不能證明被告犯
    罪，依法諭知無罪判決。其認事用法，核無不當，應予維持
    ，並引用原審判決書理由之記載（如附件）。
二、檢察官上訴意旨略以：
（一）參照被害人陳佑於民國94年7月7日之失車紀錄及當日之警
      詢筆錄，可作為本案系爭汽車（原車牌號碼B5-5956）應
      於94年7月7日遭竊之重要依據。
（二）被告楊志明及證人劉國志固均稱系爭車輛於93年5、6月間
      即由被告出賣與證人劉國志，惟被告之陳述係有利於自己
      之辯解，而證人劉國志本身即有5、6台與系爭汽車同廠牌
      即BMW之車輛，其駕駛系爭汽車被查獲時，所懸掛之車牌
      號碼為5211-MB，該車牌所屬原車卻非BMW廠牌，可見其所
      有之車輛及車牌時有混淆不清之情事，故其關於「系爭車
      輛於93年5、6月間即由被告出賣與證人劉國志」之陳述，
      亦可能因與其他同廠牌車輛混淆而不宜輕信。
（三）關於懸掛6232-HY車牌車輛之維修紀錄，雖有民間修車廠
      紀錄在被害人陳佑報案之前，惟該紀錄並未記明車身號碼
      ，其是否為系爭汽車之保養紀錄，不無可疑之處，而高雄
      BMW原廠所屬保養廠關於懸掛6232-HY車牌車輛之維修紀錄
      包含車身號碼WBADD21060BH67999，即與系爭汽車相符，
      而該維修紀錄保養日期在94年8月間，足以佐證系爭汽車
      於被害人陳佑報案之後，始由證人劉國志送經高雄BMW原
      廠所屬保養廠維修。
（四）原審認定系爭汽車於93年3月間即為被告買受，縱認原審
      認定無誤，被告仍可能構成故買贓物之罪責，因被害人長
      年未居住於戶籍地，已由原審調查明確，被害人因未居住
      於戶籍地，亦有可能於返回戶籍地之94年7月間始發現系
      爭車輛遭竊，故不能完全排除系爭汽車於93年3月間為被
      告買受之前即已遭竊而成為贓物。
（五）被告前有將他人車牌任意懸掛於自己所有之車輛上之犯罪
      經驗，且係警察人員，其更應知正當之汽車買賣應包括由
      出賣人交付車牌與行車執照正本予買受人。
（六）本件系爭汽車買賣時被告未交付車牌予買受人即證人劉國
      志，為被告所承認，且與證人劉國志之證述相符，至於系
      爭汽車買賣時，被告是否交付行車執照正本予買受人即證
      人劉國志，被告之陳述與證人劉國志之證述相左，惟證人
      劉國志所以對本件系爭汽車買賣印象深刻，是因為證人所
      購買之所謂「權利車」有五、六台以上，其中賣方未交付
      車牌之交易，僅本件系爭汽車買賣而已，故堪認關於被告
      是否交付行車執照正本予買受人即證人劉國志之相關事實
      ，以證人劉國志之證述，即「被告並未交付行車執照正本
      予證人劉國志」較為可採。
（七）被告既知正當之汽車買賣應由出賣人交付車牌與行車執照
      正本予買受人，卻買受無車牌且無行車執照正本之車輛，
      堪認涉有故買贓物之重嫌。
（八）綜上所述，本件原審判決，認事用法既有違誤，請將原判
      決撤銷，更為適當合法之判決等語。
三、按刑法故買贓物罪之成立，固必以他人犯有財產上之犯罪為
    前提，且行為人主觀上必須對其所收受之物係他人為財產犯
    罪所得之物有所認識，並進而故買，始具故買贓物之故意，
    如不能證明行為人有贓物認識，雖予以故買，即無由成立該
    犯罪（最高法院83年度台上字第17號、臺灣高等法院臺南分
    院93年度上易字第99號判決意旨可佐）。又刑法上之贓物罪
    ，原在防止因竊盜、詐欺、侵占各罪被奪取或侵占之物難於
    追及或回復，故其前提要件，必須犯前開各罪所得之物，始
    得稱為贓物（最高法院79年台上字第813號判決意旨參照）
    。從而行為人所收受、故買之物是否屬於贓物，乃該罪之犯
    罪構成要件事實，應以嚴格證據證明之。
四、本院查：
（一）被害人陳佑於94年7月7日12時許至新竹縣政府警察局竹北
      分局六家所派出所報案時陳稱：伊所有車號B5-5956號BMW
      廠牌白色引擎號碼ADD21060BH67999小客車（下稱系爭小
      客車），在竹北市縣○○街29巷內失竊，伊於94年7月7日
      10時許將車停置於該處，於同日10時30分發現失竊，車有
      上鎖，該車約值新台幣50萬元，車上有該車行照等情，有
      竹北分局六家派出所調查筆錄、車輛協尋電腦輸入單、竊
      盜分析表影本各一份在卷可稽（見原審98年度易字第516
      號卷一第52至54頁），可知被害人陳佑指稱系爭小客車失
      竊時間地點為94年7月7日10時至10時30分許期間，在竹北
      市縣○○街29巷內遭竊。公訴人指稱「被害人陳佑因未居
      住於戶籍地，亦有可能於返回戶籍地之94年7月間始發現
      系爭車輛遭竊」云云，已與被害人陳佑前揭報案內容指陳
      小客車失竊之情形迥異，且觀諸卷附被害人陳佑之入出境
      資料（見原審卷第173頁），被害人陳佑於93、94年間固
      有多次入出境紀錄，惟其於93年2月3日出境後，於93年6
      月4日入境至93年12月26日出境、94年2月8日入境至94年2
      月13日出境，其入境停留時間亦長達數月，關於系爭小客
      車於93年3月間是否已失竊之事實竟完全不知悉，顯有可
      疑。況公訴人迄未提出足以證明被告於93年3月間購買系
      爭小客車時該車已失竊而屬贓物之積極證據，逕主張「故
      不能完全排除系爭汽車於93年3月間為被告買受之前即已
      遭竊而成為贓物」云云，無非係以推測之詞為判斷之基礎
      ，與刑事訴訟法第154條第2項之規定有違，自不足為憑。
（二）又查，有關系爭小客車係被告於93年3月間購入，並於同
      年4、5月間出售予劉國志，因該車車牌遭警方查扣無法使
      用，被告另受劉國志委託向胡玉林購買同廠牌車號6232-H
      Y小客車，並由張明勝於93年8月6日持劉國志證件、現金
      南下台中與胡玉林辦理過戶手續乙節，業據證人劉國志、
      張明勝、胡玉林分別於原審證述明確，並有車號6232-HY
      號汽車車輛異動登記書及汽車過戶登記書在卷可憑（見原
      審98年度易字第516號卷二第120至121頁），而證人劉國
      志於94年2月6日駕駛系爭小客車改懸掛車號6232-HY車牌
      因超速違規經警拍照舉發等情，亦有內政部警政署國道公
      路警察局第九警察隊100年3月24日公警九交字第10009014
      18號函既檢附採證照片、違規查詢報表各一份附卷可佐（
      見原審卷第146至147頁、原審98年度易字第516號卷二第
      100頁），可徵證人劉國志證稱93年4、5月向被告購入系
      爭小客車後即有改懸掛同廠牌車號6232-HY車牌使用之事
      實，並非子虛。據此益見，證人陳佑前揭於警詢所稱系爭
      小客車於94年7月7日失竊事實是否真實無誤，即有可疑。
（三）而原審業就證人劉國志、張明勝及胡玉林之證詞為可採，
      且與被告所辯各節亦相吻合，認被告前揭所辯尚非無稽，
      而證人即被害人陳佑指訴系爭小客車失竊之事實並不可採
      之理由，詳細說明於判決理由中（見原判決理由欄五（一
      ）（二）），經核並無違背經驗法則及論理法則。檢察官
      若認被告確實具有故買贓物之犯行，自應舉證證明之，其
      既未提出任何新證據，僅對於原審證據取捨持相異之評價
      ，無非出於臆測，尚難認已盡舉證之責。
（四）末查，本件如上所述，被告是否涉犯故買贓物罪，首須審
      究者，乃被告所故買之系爭小客車是否屬於他人犯財產犯
      罪所得之贓物，亦即被告於93年3月間購入該車前，該車
      是否已失竊或屬他人財產犯罪所得之物，而上揭事實，自
      應以積極證據證明之，然依公訴人所舉被害人陳佑前揭報
      案筆錄，充其量僅能證明被害人陳佑所有系爭小客車於94
      年7月7日失竊之事實，已如前述，實難據以佐證被告於93
      年3月購入該車時已屬他人失竊之贓物。從而，縱認被告
      辯解有何不合常理之處，如上開構成要件事實，公訴人無
      法以積極證據證明之，自難據此即認被告涉有故買贓物犯
      行。
五、綜觀卷附現存資料，被告辯稱其於93年3月間向他人購買系
    爭小客車使用，再於93年4、5月間出售予劉國志之情，尚非
    不可採信。原審對於被告於93年3月間購買系爭小客車前，
    並無證據證明該車已遭竊或已屬他人財產犯罪所得之贓物，
    已於判決理由中詳予敘述其認定之依據，並於調查全盤證據
    後，認為本件檢察官所舉之證據，尚不能證明被告犯罪，本
    於無罪推定原則，諭知被告無罪，並無瑕疵可指。茲檢察官
    提起上訴，並未有其他積極證據，供本院調查審酌，仍執前
    詞指摘原判決，應認其上訴為無理由，予以駁回。
據上論斷，應依刑事訴訟法第373條、第368條，判決如主文。
本案經檢察官越方如到庭執行職務。
中    華    民    國   100    年    9     月    30    日
                  刑事第十八庭審判長法  官   吳鴻章
                                    法  官   魏瑞紅
                                    法  官   汪梅芬
以上正本證明與原本無異。
不得上訴。
                                    書記官   劉寶鈴
中    華    民    國   100    年    9     月    30    日
附件
臺灣板橋地方法院刑事判決               99年度易字第701號
公  訴  人  臺灣板橋地方法院檢察署檢察官
被      告  楊志明  男  36歲（民國○○年○○月○○日生）
                    身分證統一編號：Ｚ000000000號
                    住臺東縣臺東市○○路○段513巷28號
                    居臺東縣臺東市○○路○段557號
選任辯護人  張家訓律師
            謝思賢律師
            李傳侯律師
上列被告因贓物案件，經檢察官提起公訴（98年度偵字第15461
號），本院判決如下：
    主  文
楊志明無罪。
    理  由
一、公訴意旨略以：被告楊志明明知原車牌號號B5-5956 號、車
    身號碼為WBADD21060BH67999 號之自小客車（下稱系爭汽車
    ，該車係所有人陳佑於民國94年7 月7 日，在新竹市○○路
    ○ 段46號失竊），並無懸掛車牌，係屬來源不明之贓物，竟
    仍以新台幣（下同）40萬元購得該車，並於臺北縣林口鄉收
    受之，嗣再將該車以45萬元販賣與劉國志（業經本院於99年
    2 月26日以98年度易字第516 號判處無罪，並於99年3 月22
    日確定），而劉國志則將以5 萬元向楊志明所購買之車牌號
    碼為5211-MB 號之車牌2 面懸掛於該車上，並於97年1 月6
    日14時許駕駛該車行經南投縣仁愛鄉台14線80公里100 公尺
    處時為警查獲，因認被告楊志明涉犯刑法第349 條第2 項故
    買贓物罪嫌等語。
二、按犯罪事實應依證據認定之，無證據不得認定犯罪事實；不
    能證明被告犯罪者，應諭知無罪之判決，刑事訴訟法第154
    條第2 項、第301 條第1 項分別定有明文。次按認定不利於
    被告之事實，須依積極證據，苟積極證據不足為不利於被告
    事實之認定時，即應為有利於被告之認定，更不必有何有利
    之證據；事實之認定，應憑證據，如未能發現相當證據，或
    證據不足以證明，自不能以推測或擬制之方法，以為裁判基
    礎；認定犯罪事實所憑之證據，雖不以直接證據為限，間接
    證據亦包括在內；然而無論直接或間接證據，其為訴訟上之
    證明，須於通常一般之人均不致有所懷疑，而得確信其為真
    實之程度者，始得據為有罪之認定，倘其證明尚未達到此一
    程度，而有合理之懷疑存在時，事實審法院復已就其心證上
    理由予以闡述，敘明其如何無從為有罪之確信，因而為無罪
    之判決，尚不得任意指為違法（最高法院30年上字第816 號
    、40年台上字第86號及76年台上字第4986號等判例參照）。
    又被害人之陳述如無瑕疵，且就其他方面調查又與事實相符
    ，固足採為科刑之基礎，倘其陳述尚有瑕疵，而在未究明前
    ，遽採為論罪科刑之根據，即難認為適法（最高法院61年台
    上字第3099號判例參照），而所謂無瑕疵，係指被害人所為
    不利被告之陳述，與社會上之一般生活經驗或卷附其他客觀
    事證並無矛盾而言，至所謂就其他方面調查認與事實相符，
    非僅以所援用之旁證足以證明被害結果為已足，尤須綜合一
    切積極佐證，除認定被告確為加害人之外，在推理上無從另
    為其他合理原因之假設而言（最高法院92年度台上字第5580
    號判決參照）。況刑事訴訟法第161 條已於91年2 月8 日修
    正公布，其第1 項規定：檢察官就被告犯罪事實，應負舉證
    責任，並指出證明之方法。因此，檢察官對於起訴之犯罪事
    實，應負提出證據及說服之實質舉證責任。倘其所提出之證
    據，不足為被告有罪之積極證明，或其指出證明之方法，無
    從說服法院以形成被告有罪之心證，基於無罪推定之原則，
    自應為被告無罪判決之諭知（最高法院92年台上字第128 號
    判例參照）。
三、查被告及辯護人對於公訴人所提下列證據資料及以下本院作
    為判斷依據之各項證據資料，均同意或不爭執其證據能力（
    辯護人雖於本院99年5 月3 日準備程序期日提出刑事準備程
    序狀辯稱：陳佑於警詢所言屬傳聞證據，且未經具結及接受
    交互詰問，故無證據能力，其餘證據方法均同意作為證據等
    語，參見本院本案卷第20頁反面、第22至23頁，但其後已不
    爭執陳佑於警詢所言之證據能力，參見本院本案卷第114 頁
    、第168 頁），本院審酌該等言詞供述及書面作成時之情況
    認為適當，均無不宜作為證據之情事，依刑事訴訟法第159
    條之5 規定，均得作為證據。
四、公訴意旨認定被告涉犯故買贓物罪，主要係以：(一)被告於
    偵查中之供述、(二)劉國志於偵查及審判中之供述、(三)車
    牌號碼5211-MB號車輛過戶登記書、(四)被害人陳佑於94年7
    月7日之失車紀錄及當日之警詢筆錄及(五) 臺灣板橋地方法
    院檢察署檢察官93年度速偵字第1147號聲請簡易判決處刑書
    、本院93年度簡字第5768號刑事簡易判決書等，為其論據。
五、訊據被告雖不否認有以40萬元在臺北縣林口鄉購得該車，嗣
    再以45萬元轉售予劉國志乙節，惟始終堅決否認有何故買贓
    物犯行，並略辯稱：伊係於93年3 月間經由網路購買系爭汽
    車，其後在93年4 、5 月間即轉賣給劉國志，之後沒多久又
    幫劉國志買1 台車號6232-HY 號的同廠牌汽車（含車牌），
    故陳佑報案所稱失竊時地，應非正確；伊買車時，前手有告
    知伊該車係經不知名當鋪流當之權利車，而之所以沒有車牌
    ，是因為之前遭到員警臨檢而被扣走車牌等語，故伊買車時
    就沒有車牌，但有拿到行車執照正本、陳佑所簽發之本票5
    張及前手簽署之讓渡書，另伊有使用警用系統確認該車並非
    贓車，且陳佑是在94年7 月7 日才報失竊，故伊買受時不知
    該車為贓物，並無故買贓物之故意等語，是本案首要爭點，
    應為：系爭汽車究係何時脫離被害人陳佑之持有？亦即究竟
    陳佑所稱：系爭汽車係於94年7 月7 日10時至10時30分期間
    在新竹縣竹北市縣○○街29巷內（起訴書所載新竹市○○路
    ○ 段46號之失竊地點為陳佑住處樓下，非陳佑所稱遭竊地點
    ）才遭竊乙節為真？抑或被告所稱：伊於93年3 月間即已購
    入系爭汽車，並於同年4 、5 月間將該車售予劉國志等語屬
    實？經查：
(一)被害人陳佑固曾於94年7月7日對警陳稱：伊係於94年7月7日
    10時將車停置於新竹縣竹北市縣○○街29巷內後上鎖，同日
    10時30分發現失竊等語（本院前案易字卷第52頁），惟其當
    時並非以證人身分具結作證（查陳佑自97年10月4日起即滯
    留國外，所在不明，其後雖曾於100年2月7日入境，但旋又
    於同月16日離境，有其入出境查詢資料在卷可查，參本院本
    案卷第173頁，故其始終均未到庭作證），所言在證據力之
    評價上本較薄弱，參以陳佑除其向渣打國際商業銀行、匯豐
    商業銀行、友邦信用卡公司、美國運通信用卡公司、臺灣中
    小企業銀行、遠東銀行、慶豐銀行、法商佳信銀行等所申請
    之信用卡已分別於93年2月18日起至93年5月5日止陸續停用
    外，復因返還消費借貸款等案件經玉山商業銀行、臺灣中小
    企業銀行、新竹國際商業銀行（即渣打國際商業銀行）、萬
    泰商業銀行、臺灣土地銀行、富邦商業銀行訴請返還借款，
    經臺灣新竹地方法院先後於93年3月31日以93年度訴字第197
    號、及於93年7月8日以93年度竹簡字第272號、及於93年9月
    21日以93年度竹簡字第454號、及於93年9月30日以93年度竹
    小字第338號、及於93年12月24日以93年度竹簡字第559號，
    及於93年10月29日以93年度訴字第463號分別判決陳佑敗訴
    ，其中除93年度訴字第197號及93年度竹簡字第454號判決外
    ，其餘判決均記載陳佑應受送達處所不明，有財團法人金融
    聯合徵信中心信用卡資訊查詢紀錄及前揭判決書在卷可查（
    本院前案簡字卷第5、10至20頁），足見陳佑於93年間即已
    出現財務危機，且其當時住居狀況亦有異常。另查系爭汽車
    於93年3月1日（即被告所稱買車月份）起至94年7月7日期間
    僅於93年9月14日有1筆逕行舉發紀錄，有違規查詢資料1張
    在卷可查（本院前案簡字卷第37頁），且經本院函詢交通部
    公路總局新竹區監理所新竹監理站後，亦確認該筆違規舉發
    乃因系爭汽車不依指定檢驗日期即93年6月26日參加定期檢
    驗，該監理站於93年9月16日製開第000000000號違規通知單
    ，惟因無人收受，而於93年9月20日退回，該監理站乃於94
    年3月22日製開竹監新五字第裁00-000000000號裁決書裁處
    罰鍰，並註銷牌照等情，有該監理站100年1月12日竹監新字
    第1000000296號函及所附通知單、裁決書及送達證書附卷可
    稽（本院本案卷第102至106頁），其於93年間既有未依指定
    時間參加定期檢驗之事實，且監理站所製發之違規通知單復
    因無人收受而遭退回，此與前述民事案件均認定陳佑應受送
    達處所不明之結論，恰亦相符，堪認陳佑當時應已身陷財務
    危機致住居不明，當亦無法排除系爭汽車因已脫離陳佑持有
    ，導致陳佑無法依指定時間參加定期檢驗之可能性。從而，
    陳佑前揭於警詢所稱失竊時地是否正確，即非無疑。
(二)反觀被告始終辯稱：伊係於93年3月間購得該車（但不含B5
    -5956號車牌），同年4、5月間賣給劉國志等語，核與證人
    劉國志於本院本案審理時具結證述之買車時間（本院本案卷
    第116頁反面）相符，再由證人張明勝於本院審理時具結證
    稱：因為劉國志有跟楊志明買1台BMW的權利車，想要掛同廠
    牌的牌照，所以楊志明就上網找到原車主為胡玉林的這部車
    ，並由伊先到內湖的燦坤3C賣場找劉國志拿證件及現金5萬
    元，再坐車到臺中與胡玉林夫婦會合，當天過完戶後就開車
    回臺北，在萬華區○○街把車交給楊志明；伊在此之前約2
    、3個月左右就有看過楊志明開1台BMW牌的車，但他沒有跟
    伊說為何要出售等語（本院本案卷第87頁反面至第88頁），
    而證人胡玉林亦於本院審理時具結證稱：伊確實有1台6232-
    HY的BMW牌汽車在93年間出售等語（本院本案卷第115頁反面
    ），復對照6232-HY號汽車之汽車車輛異動登記書及汽車過
    戶登記書（本院前案易字卷第120、121頁）所載過戶登記日
    期（即93年8月6日），可知被告確有於93年8月6日委託張明
    勝向胡玉林購買6232-HY號汽車，並於同日完成過戶登記（
    新車主登記為劉國志），其後再由楊志明將該車交予劉國志
    ，且劉國志購買該車之目的，係欲將該車牌懸掛於前向被告
    所購買之同廠牌汽車使用。又劉國志於93年6月8日購買6232
    -HY號汽車之目的，既係欲將該車牌懸掛於前向被告所購買
    同廠牌汽車使用，表示其確於93年6月8日前確有向被告買過
    1台BMW牌汽車，復參以被告與劉國志原不相識，兩人間除購
    買前揭6232-HY號汽車外，僅有系爭汽車之單一交易關係，
    堪認劉國志向被告購買系爭汽車之時間，應係在93年6月8日
    之前無訛，經再按張明勝所稱代辦6232-HY號汽車過戶登記
    前曾看過被告開過系爭汽車之時間（即約2、3個月）來推算
    ，可知被告購得系爭汽車之時間，應約為93年3、4月間，此
    核與被告辯稱：伊係於93年3月間買得系爭汽車等語，亦屬
    吻合。從而，被告辯稱：伊係於93年3月間購得該車（但不
    含B5-5956號車牌），同年4、5月間賣給劉國志等語，實非
    全然無稽。至於劉國志於前案警詢、偵訊、簡易程序訊問及
    審理時雖均稱：伊向楊志明購買系爭汽車後，有再向楊志明
    購買5211-MB號汽車云云，然其於本院本案審理時則具結證
    稱：伊不確定跟被告買系爭汽車後，都是懸掛5211-MB號車
    牌，也有可能掛別的車牌等語（本院本案卷第117頁），參
    以其名下含6232-HY號汽車在內共有6台汽車，有其財產歸屬
    資料清單在卷可查（本院前案易字卷第85頁），則其前揭在
    前案所言，諒係因其遭查獲時乃懸掛5211-MB號車牌，加以
    其名下有多面車牌，因而產生混淆，應以其於本案審理時具
    結證述為真，尚難因其於前案所為上開陳述，遽認被告未於
    93年3月間購得系爭汽車（但不含B5-5956號車牌），亦未於
    同年4、5月間轉賣給劉國志等事實，附此說明。
(三)公訴人雖又引用車輛協尋電腦輸入單（本院98年度易字第51
    6號卷第53頁）為證，惟該車輛協尋電腦輸入單乃員警依據
    報案人陳佑之陳述所為紀錄，尚難直接證明其所稱失竊事實
    均係真實，當亦無法推翻被告有於93年4、5月間出售系爭汽
    車予劉國志乃至於被告有於93年3月間購得系爭汽車等事實
    。其次，公訴人雖另引用車牌號碼5211-MB號車輛過戶登記
    書為證，以證明被告辯稱於93年5月間出售系爭汽車予劉國
    志後約1星期，有交付5211-MB號車牌給劉國志云云不實（參
    起訴書證據清單編號3所載），惟查被告於97年2月18日偵訊
    時經檢察官訊問：「你另外交給劉國志的車牌是否為號碼52
    11-MB？」時，即已答稱：「我記不起來」（97年度偵字第
    4686號卷第6頁），嗣於98年8月3日前案審理時經檢察官訊
    問：「5211-MB賣給劉國志之後，是何人去辦過戶？」時，
    復陳稱：「我是在網路上買，在台中交車，我委託張明勝去
    辦過戶」（98年度偵字第15461號卷第10頁反面），堪認其
    所稱出售系爭汽車後又再度幫劉國志買的第2台車，應係指
    委託張明勝到台中買的車，亦即6232-HY號汽車，而非5211-
    MB號汽車，從而5211-MB號汽車究係於何時過戶登記至劉國
    志名下，實與本案犯罪事實毫無關連，尚難僅因5211-MB汽
    車係於94年1月12日始過戶至劉國志名下之單一事實，逕認
    被告所稱：伊係於93年3月間經由網路購買系爭汽車，其後
    在93年4、5月間即轉賣給劉國志，之後沒多久又幫劉國志買
    1台車號6232-HY號的同廠牌汽車（含車牌）等語，均非事實
    。此外，即無其他證據證明陳佑在94年7月7日前確均繼續且
    不間斷地持有該車，自難僅因其前揭於警詢時所為存有瑕疵
    之陳述，逕認系爭汽車確係於94年7月7日10時至10時30分期
    間，始脫離陳佑之持有。本諸「罪疑有他、利於被告」之證
    據法則，當為被告有利之認定，故認被告所稱：伊係於93年
    3月間購得該車（但不含B5-5956號車牌），同年4、5月間賣
    給劉國志等語，應係真實。
六、按刑法第349 條第2 項之故買贓物罪，係以行為人明知為贓
    物仍予故買者為構成要件，而所謂贓物，則係指因侵害財產
    法益犯罪所得之物。須行為人為故買行為時，所故買之標的
    物已屬贓物，始能成立該罪；反之，則不成罪。本案被告買
    受系爭汽車之時間應為93年3 月間乙節，業經認定如前，故
    檢察官應積極證明系爭汽車於93年3 月間已屬贓車（亦即該
    車在93年3 月以前已經遭竊或已屬他人財產犯罪所得之物）
    ，始能論處被告故買贓物罪。就此，公訴人雖引用被害人陳
    佑前揭警詢所言及車輛協尋電腦輸入單為證，主張「被害人
    陳佑所有之上開車輛確於94年7 月7 日遭竊之事實」（參起
    訴書證據清單編號2 所載），但此等證據方法至多僅能證明
    該車係在「94年7 月7 日」遭竊之事實，而無法證明該車早
    在93年3 月以前即已遭竊或已屬他人財產犯罪所得之物之事
    實，況且被害人陳佑前揭警詢所言有前段第(一)小段所載瑕
    疵存在，而車輛協尋電腦輸入單亦難直接用以證明失竊之事
    實，依據前引最高法院61年台上字第3099號判例意旨，尚難
    引為認定「系爭汽車於93年3月間已屬贓車」之唯一證據。
    其次，公訴人雖又引用臺灣板橋地方法院檢察署檢察官93年
    度速偵字第1147號聲請簡易判決處刑書、本院93年度簡字第
    5768號刑事簡易判決書為證，惟其待證事實僅為「被告已有
    將他人車牌任意懸掛於自己所有車輛之前案犯罪事實」，核
    與「系爭汽車於93年3月間已屬贓車」之事實無關，且縱令
    被告之前確有將他人車牌任意懸掛於自己所有車輛之前案紀
    錄，至多亦僅能列為素行參考，而無法援為本案認定犯罪事
    實之直接或間接證據。再者，公訴人雖另引用被告於偵訊時
    之供述、劉國志於偵訊及審判中之供述及車牌號碼5211-MB
    號車輛過戶登記書為證，但查被告始終否認系爭汽車於其買
    受時客觀上已屬贓車之事實，而劉國志亦從未敘及系爭汽車
    於93年3月被告買受該車之前即已遭竊或已屬他人財產犯罪
    所得之物之事實，至車牌號碼5211-MB號車輛過戶登記書則
    更與此一待證事實無關，均無法證明「系爭汽車於93年3月
    間已屬贓車」之事實之存在。此外，即查無積極證據足以證
    明系爭汽車於93年3月之前即已遭竊，或已屬他人財產犯罪
    所得之物。從而，被告縱有買受行為，亦因不符合故買贓物
    罪之客觀構成要件，而難率以故買贓物罪相繩。至其買受當
    時主觀上之認知如何？（亦即其辯稱：伊買車時，前手有告
    知伊該車係經不知名當鋪流當之權利車，而之所以沒有車牌
    ，是因為之前遭到員警臨檢而被扣走車牌等語，故伊買車時
    就沒有車牌，但有拿到行車執照正本，伊買受時不知該車為
    贓物云云，是否屬實？）當亦無再詳論之必要。
七、綜上所述，本案依據公訴人所提各項證據方法，尚難積極證
    明系爭汽車於93年3 月間為被告買受之前即已遭竊，或已屬
    他人財產犯罪所得之物。此外，復查無其他積極證據足以證
    明此一客觀構成要件，自難謂與故買贓物罪之構成要件相當
    ，本院當亦無從形成被告有犯此罪之確信，揆諸首揭說明，
    應為被告無罪之諭知。
據上論斷，應依刑事訴訟法第301 條第1 項，判決如主文。
本案經檢察官簡志祥到庭執行職務。
中    華    民    國   100    年    6     月    16    日
                  刑事第十二庭  審判長法  官  王士珮
                                      法  官  張誌洋
                                      法  官  楊明佳
以上正本證明與原本無異。
如不服本判決應於收受送達後10日向本院提出上訴書狀，並應敘
述具體理由；其未敘述上訴理由者，應於上訴期間屆滿後20日內
向本院補提理由書（均須按他造當事人之人數附繕本）「切勿逕
送上級法院」。
                                      書記官  林金良
中    華    民    國   100    年    6     月    16    日